臺灣高雄地方法院刑事判決　　　　　　　　　　　　　九十三年度訴字第九二九號
　　公　訴　人　臺灣高雄地方法院檢察署檢察官
　　被　　　告　丙○○
右列被告因妨害自由等案件，經檢察官提起公訴（九十二年度偵緝字第二００七號、
九十三年度偵字第三二四六號），本院判決如左：
    主  文
丙○○動產擔保交易之債務人，意圖不法之利益，將標的物遷移，致生損害於債權人
，累犯，處有期徒刑月；又以非法方法，剝奪人之行動自由，累犯，處有期徒刑陸
月；又意圖為自己不法之所有，以恐嚇使人將本人之物交付，未遂，累犯，處有期徒
刑柒月，未扣案之自小客車鑰匙、螺絲起子各壹支均沒收之；又損壞他人之車窗玻璃
，足以生損害於他人，累犯，處有期徒刑月，扣案斧頭壹把沒收之。應執行有期徒
刑壹年肆月。扣案斧頭壹把、未扣案之自小客車鑰匙、螺絲起子各壹支均沒收之。
    事  實
一、丙○○曾犯懲治盜匪條例、偽造文書、竊盜及麻醉藥品管理條例等案件，分別經
    台灣台北地方法院及本院判處有期徒刑七年二月、六月、二年六月及七月確定，
    應執行有期徒刑九年六月，於民國八十五年六月二十一日縮短刑期假釋出獄，刑
    期至九十一年一月二十六日屆滿，以已執行論。詎仍不知悔改，分別：
    (一)於九十年十月四日，以其所有車牌號碼ＹＵ─四九三六號自小客車為標的，與
      臺北銀行股份有限公司（下稱臺北銀行），簽訂車輛動產抵押契約書，設定動
      產抵押，向台北銀行辦理消費性貸款，借貸新台幣（下同）二十萬元，而為動
      產擔保交易之債務人。雙方約定貸款期限自九十年十月四日起，至九十五年十
      月四日止，分期給付。標的物存放地點為高雄縣大寮鄉○○路四十五之十三號
      ，貸款未清償之前，標的物僅得依約占有使用，不得任意遷移或為其他處分，
      並向高雄區監理所設定動產抵押登記在案。詎丙○○竟意圖不法之利益，自九
      十一年一月五日起，即未清償貸款本息，復未經臺北銀行同意，於同年二月初
      之某日，將前開車輛遷移於他處，致債權人臺北銀行追索無著，足生損害於債
      權人。
    (二)丙○○因懷疑從事銀行特約汽車貸款員甲○○為其辦理上揭貸款期間動手腳使
      其信用不佳而懷恨在心，竟於九十一年六月十三日十五時許，假藉商討上揭貸
      款事宜，以電話約同甲○○至高雄縣大寮鄉○○○路愛家超商前見面，嗣甲○○與同事何怡貞一起赴約，丙○○見甲○○有同事陪同，又向甲○○謊稱其太
      太在家，請甲○○至高雄縣大寮鄉○○路四五之十三號九樓「龍馬江山大樓」
      住處，向其太太解釋貸款事宜。未久，甲○○偕同何怡貞於同日十八時許，到
      達上揭丙○○住處大樓地下室，丙○○以何某所停車位係他人所有，可能隨時
      需移動車輛為由，請何怡貞留在地下室方便移車，即偕同甲○○上樓前往其住
      處。詎當甲○○進入該處後，丙○○隨即以預藏於大門旁之涼被，朝甲○○頭
      上覆蓋，致甲○○倒地，甲○○掙脫並大喊救命，丙○○又一手摀住甲○○嘴
      巴，不使其出聲，另一手扭住甲○○右手，強拉至浴室，於拉扯中又將甲○○
      推倒在地，坐在甲○○身上，並用雙手掐住甲○○頸部，甲○○乃暖言相求，
      並稱「若遭傷害會尋死」等語。其後丙○○將甲○○強拉至其書房，此時丙○○坐在倚子上，甲○○半跪於丙○○面前，詢問丙○○「是否有困難需伊幫忙
      ？」等語，並趁丙○○不注意時，以其號碼0000000000號行動電話
      單鍵撥打何怡貞號碼0000000000號行動電話二通，第一通電話何怡
      貞聽到電話內傳來嘈雜聲，第二通電話何怡貞聽到喊「救命」聲，即跑至一樓
      管理室找管理員處理，另甲○○趁丙○○稍有鬆懈意時，即甩開丙○○的手脫
      逃往樓下跑，同時高喊「救命」，嗣該棟大樓三樓住戶聽聞甲○○求救，即開
      門讓甲○○入內，甲○○乃又撥打何怡貞電話報平安，隨後與何怡貞會合後一
      同驅車離開，甲○○因丙○○上揭行為，致受有左腕扭傷、左臉頰挫傷、頸部
      多處挫傷等傷害。
    (三)丙○○復基於意圖所有之概括犯意，先於九十二年三月二十五日，在高雄縣鳳
      山市○○路五十號前，以自備之鑰匙一支竊取朋友戊○○所有，停放在高雄縣
      鳳山市○○路五十號前之車牌號碼ＺＪ─七三八八號自小客車，得手後，再於
      翌日某時，以客觀上可作為兇器使用之螺絲起子竊取余畯和所有（登記名義人
      為丁○○），停放在高雄縣大寮鄉○○路二七五號對面之車牌號碼ＢＤ─三四
      六０號自小客車車牌二面，將戊○○所有前揭ＺＪ─七三八八號自小客車車牌
      取下，改掛ＢＤ─三四六０號車牌，並將該車停放在其預先於同年三月二十四
      日向該大樓管理員魏美玉承租之上揭住處大樓地下室第三十一號停車格，再於
      同年四月三日十八時三十分許，將記載有「因一時的巧合，如今你的車子ＺＪ
      ７３８８在我這裡，這輛車想必你買沒有多久，裡面完全很新，我如果送去“
      殺肉”那兒，也值不少錢，如今我也不願你的損失太大，只要你願意，七萬元
      現金。因為“殺肉”那兒至少也值四─五萬，……」等語之恐嚇字條以紅包袋
      包裹，連同ＺＪ─七三八八號自小客車車牌一面，置於戊○○高雄縣鳳山市海
      光四村七三九號門口，藉以恐嚇戊○○交付贖車款七萬元。惟因丙○○事後即
      主動至戊○○住處並過度關心該自小客車被竊情形，加上字條語氣像丙○○所
      為，引發戊○○生疑，乃於同年月六日十時三十分許，自行到丙○○住處附近
      尋找車輛，終在上揭停放車輛處找到該車，而報警處理。
    (四)丙○○復另行基於毀損之故意，於九十三年二月六日二十一時四十分許，在高
      雄縣鳳山市莒光三村五號前，以其在高雄縣鳳山市莒光三村五號附近購買之斧
      頭一把，連續毀損停放在該處之吳曾貴蔥所有，借予庚○○使用之車牌號碼Ｊ
      九─五０八一號自小客車之擋風玻璃（此部分未據告訴）及己○○所有，車牌
      號碼ＺＧ─一八九五號自小客車前擋風玻璃。嗣因Ｊ九─五０八一號自小客車
      警報器作響，庚○○之胞兄駱明智聞聲至外查看，發現丙○○正在破壞ＺＧ─
      一八九五號自小客車，予以制止並報警處理，始而查獲。
二、案經臺北銀行、高雄縣政府警察局林園分局、鳳山分局分別訴請及報請台灣高雄
    地方法院檢察署檢察官偵查起訴。
    理  由
一、右揭事實(一)、(二)、(四)所示之犯行，業經被告丙○○於偵查及本院審理中均坦承不
    諱，且犯罪事實(一)部分，並經告訴代理人李明芬指述綦詳，且有車輛動產抵押契
    約書、動產擔保交易動產抵押設定登記申請書、車輛協尋訪查紀錄表影本各一紙
    、照片五張在卷可稽；犯罪事實(二)部分，亦有告訴人甲○○指述歷歷，與證人何
    怡貞證述之情節互核均屬一致，復有大東醫院診斷證明書一紙附卷可佐；犯罪事
    實(四)部分，除經告訴人己○○、被害人庚○○於警詢中指述明確，且與證人駱明
    智證述之情節相符，此外，復有照片六張、斧頭一把扣案可資佐證，足認被告之
    自白與事實相符，堪可採為論罪科刑之依據。是本件事實(一)、(二)、(四)所示之犯行
    ，事證明確，被告前揭犯行，洵堪認定。
二、訊據被告固不否認於前揭時地以螺絲起子竊取余畯和所有車牌號碼ＢＤ─三四六
    ０號自小客車車牌二面及未經告訴人戊○○同意，擅自開走戊○○所有之自小客
    車之事實，惟矢口否認有何竊取自小客車、恐嚇取財犯行，辯稱：伊經常使用戊○○之自小客車，所以有備份鑰匙，因為戊○○欠伊錢，伊才將戊○○的車子開
    走，又伊有將車牌一面交給戊○○之同居女友，所以戊○○知道車子在伊處，但
    是恐嚇字條不是伊寫的，只要戊○○還錢伊就會還車云云。然查：
    (一)右揭被告竊盜上開車牌二面之犯行，除據被告自白不諱外，並有證人丁○○、
      余畯和於警詢中之證述可佐，參以余畯和失竊之車牌二面，係在被告承租之高
      雄縣大寮鄉○○村○○路四五之十三號「龍馬江山大樓」地下室第三十一號停
      車格內自小客車上尋獲乙情，益徵被告前揭竊取車牌二面之自白，核與事實相
      符，堪可採信。
    (二)次查，被告竊取告訴人戊○○前開自小客車，並以恐嚇字條向戊○○勒贖部分
      之事實，業據告訴人戊○○於警詢中指訴歷歷（見高雄縣警察局鳳山分局鳳警
      刑移字第０九二００００一五二九號卷第一、二頁），另證人魏玉美亦證述該
      車停放之大樓地下室停車位，係被告於案發前之九十二年三月二十四日承租等
      語（見前揭警卷第四頁），復有中南海保全股份有限公司值勤人員工作日誌（
      見前揭警卷第十一頁）、高雄縣政府警察局車輛失竊證明單（見前揭警卷第十
      二頁）各一紙在卷可按；再者，經本院將恐嚇字條送請內政部警政署刑事警察
      局與被告當庭書寫筆跡比對，依特徵比對法鑑定結果，認二者之筆跡相符，此
      有內政部警政署刑事警察局九十三年七月二十八日刑鑑字第０九三０一四八三
      四一號鑑驗通知書一紙在卷可稽（見本院卷第七三、七四頁）；且參以被告自
      承因戊○○與之有債務未清償，伊竊取戊○○自小客車後，又另行竊取余畯和
      所有車牌號碼ＢＤ─三四六０號車牌替換，以免戊○○發覺，而被告竊取該車
      又無他人知悉等情觀之，足認被告確係為遂其恐嚇取財之目的，而著手竊取戊○○前開自小客車，嗣後並以恐嚇字條向戊○○勒贖之犯行，至為明灼。被告
      前揭所辯自相矛盾，顯係事後卸責之詞，不足採信。
三、按刑法第三百二十一條第一項第三款之攜帶兇器竊盜罪，係以行為人攜帶兇器竊
    盜為其加重條件，此所謂兇器，其種類並無限制，凡客觀上足對人之生命、身體
    、安全構成威脅，具有危險性之兇器均屬之，且祇須行竊時攜帶此種具有危險性
    之兇器為已足，並不以攜帶之初有行兇之意圖為必要。螺絲起子為足以殺傷人生
    命、身體之器械，顯為具有危險性之兇器（最高法院七十九年度台上字第五二五
    三號判例要旨可資參照）。是核被告犯罪事實欄(一)所為，係犯違反動產擔保交易
    法第三十八條之罪，犯罪事實欄(二)所為，係犯刑法第三百零二條第一項以非法方
    法剝奪他人行動自由罪，又犯罪事實欄(三)所示，被告以螺絲起子拔取車牌號碼Ｂ
    Ｄ─三四六０號車牌，係犯同法第三百二十一條第一項第三款之攜帶兇器竊盜罪
    ，又被告竊取戊○○所有之車輛後，向戊○○恐嚇勒贖金錢，因遭戊○○報警尋
    獲車輛未果，係犯同法第三百二十條第一項之普通竊盜罪、第三百四十六條第三
    項、第一項恐嚇取財未遂罪，犯罪事實欄(四)所為，係犯同法第三百五十四條毀損
    罪。被告已著手於恐嚇取財之犯罪行為之實行而不遂，為未遂犯，爰依刑法第二
    十六條前段規定減輕其刑；又被告剝奪甲○○行動自由致甲○○成傷之傷害罪部
    分，係以非法方法剝奪他人行動自由罪之部分行為，為以非法方法剝奪他人行動
    自由罪所吸收，不另論罪；被告先後二次竊盜行為，時間緊接，犯罪基本構成要
    件相同，顯係基於概括犯意為之，為連續犯，應依刑法第五十六條規定，以一罪
    論；另被告所為竊盜與恐嚇取財未遂二罪間，有方法結果之牽連關係，依同法第
    五十五條規定，從一重之恐嚇取財未遂罪論處；被告所犯上開各罪間，犯意各別
    ，罪名有異，應予分論併罰。另公訴人固認被告丙○○竊取前開車牌之行為，係
    犯刑法第三百二十條第一項之竊盜罪嫌，然被告丙○○於偵查中即已供述：伊係
    用螺絲起子拔取車牌等語（參見九十二年度偵緝字第二００七號卷第十六頁），
    且起訴書事實欄中亦已明確記載被告攜帶兇器竊盜之事實，是公訴人所認，容有
    誤會，惟起訴事實與本院所審理之基本社會事實要屬同一，本院自應予以審理，
    並變更其起訴法條，附此敘明。末查，被告曾犯懲治盜匪條例、偽造文書、竊盜
    及麻醉藥品管理條例等案件，分別經台灣台北地方法院及本院判處有期徒刑七年
    二月、六月、二年六月及七月確定，應執行有期徒刑九年六月，於八十五年六月
    二十一日縮短刑期假釋出獄，刑期至九十一年一月二十六日屆滿，以已執行論等
    情，有台灣高等法院被告全國前案紀錄表、台灣高雄地方法院檢察署刑案資料查
    註紀錄表各一紙附卷可參，其於有期徒刑執行完畢後五年內，再犯本件最重本刑
    為有期徒刑以上之罪，為累犯，依刑法第四十七條規定，加重其刑，又其刑有加
    重及減輕之事由，爰先加重後減輕之。扣案斧頭一把，係被告所有，供犯罪所用
    之物，業據被告供承在卷，而被告用以竊取戊○○車輛之自小客車鑰匙一支、用
    以竊取余畯和車牌之螺絲起子一支，均為被告所有，雖未扣案，然因無證據證明
    已經滅失，均爰依同法第三十八條第一項第二款，併予宣告沒收之。
據上論斷，應依刑事訴訟法第二百九十九條第一項前段、第三百條、動產擔保交易法
第三十八條、刑法第十一條前段、第五十六條、第三百零二條第一項、第三百二十條
第一項、第三百二十一條第一項第三款、第三百四十六條第三項、第一項、第三百五
十四條、第五十五條、第二十六條前段、第四十七條、第三十八條第一項第二款、第
五十一條第五款、第九款，罰金罰鍰提高標準條例第一條前段，判決如主文。
本案經檢察官乙○○到庭執行職務。
中      華      民      國      九十三      年    十     月    十九     日
                                  臺灣高雄地方法院刑事庭
          審判長法官  邱  明  弘
                                            法官  唐  中  興
                                            法官  胡  宜  如
右正本證明與原本無異。
如不服本判決，應於判決送達後十日內，向本院提出上訴狀。
                                          書記官  蘇  溪  林
中      華      民      國      九十三      年    十     月    十九     日
附錄法條：
動產擔保交易法第三十八條
動產擔保交易之債務人，意圖不法之利益，將標的物遷移、出賣、出質、移轉、抵押
或為其他處分，致生損害於債權人者，處三年以下有期徒刑、拘役或科或併科六千元
以下之罰金。
中華民國刑法第三百零二條第一項
私行拘禁或以其他非法方法，剝奪人之行動自由者，處五年以下有期徒刑、拘役或三
百元以下罰金。
中華民國刑法第三百二十條第一項
意圖為自己或第三人不法之所有，而竊取他人之動產者，為竊盜罪，處五年以下有期
徒刑、拘役或五百元以下罰金。
中華民國刑法第三百四十六條
意圖為自己或第三人不法之所有，以恐嚇使人將本人或第三人之物交付者，處六月以
上五年以下有期徒刑，得併科一千元以下罰金。
以前項方法得財產上不法之利益，或使第三人得之者，亦同。
前二項之未遂犯罰之。
中華民國刑法第三百五十四條
毀棄、損壞前二條以外之他人之物或致令不堪用，足以生損害於公眾或他人者，處二
年以下有期徒刑、拘役或五百元以下罰金。
